臺灣臺北地方法院民事裁定
111年度重訴字第510號
原      告  林吉雄  
訴訟代理人  胡坤佑律師
被      告  黃鈺枝  
上列當事人間請求塗銷抵押權登記事件，本院裁定如下：
    主  文
本件訴訟標的價額核定為新臺幣壹仟肆佰柒拾柒萬壹仟玖佰玖拾
肆元。
原告溢繳之第一審裁判費新臺幣壹拾萬柒仟伍佰參拾陸元應予退
還。
    理  由
一、按訴訟費用如有溢收情事者，法院應依聲請並得依職權以裁
    定返還之，民事訴訟法第77條之26第1項定有明文。次按訴
    訟標的之價額，由法院核定；以一訴主張數項標的者，其價
    額合併計算之；但所主張之數項標的互相競合或應為選擇者
    ，其訴訟標的價額，應依其中價額最高者定之；因債權之擔
    保涉訟，以所擔保之債權額為準；如供擔保之物其價額少於
    債權額時，以該物之價額為準，同法第77條之1第1項、第77
    條之2第1項、第77條之6分別定有明文。
二、經查，本件原告起訴聲明第1項請求被告應將原告所有如附
    表編號1至11所示等土地、建物，於民國103年收件，103年1
    2月24日登記，收件字號為中正一字第085590號，擔保債權
    總金額為新臺幣（下同）900萬元，債權額比例全部之抵押
    權登記予以塗銷；聲明第2項則係請求被告應將原告所有如
    附表編號10、11所示土地、建物，於104年收件，104年4月7
    日登記，收件字號為中正一字第019250號，擔保債權總金額
    為1,800萬元，債權額比例全部，擔保債權確定期日為109年
    4月1日之最高限額抵押權予以塗銷。經核原告係以一訴主張
    數項標的，且各訴訟標的間並無競合或應為選擇之情形，依
    前開規定，其訴訟標的價額自應合併計算。又原告訴之聲明
    第1、2項均屬因債權之擔保涉訟，依民事訴訟法第77條之6
    規定，其訴訟標的價額原則應以原告請求塗銷上開抵押權所
    擔保之債權額為準，例外於供擔保之物之價額少於債權額時
    ，以該物之價額為準。而原告所有如附表編號1至11所示等
    土地、建物於本件起訴之價值均如附表所示，此有土地登記
    第一類謄本【計算式：面積（㎡）×111年1月公告土地現值（
    元/㎡）×權利範圍】及臺北市政府地政局建築物價額試算結
    果附卷可稽，是就原告訴之聲明第1項部分，其訴訟標的價
    額應以擔保之債權額即900萬元為準；訴之聲明第2項部分，
    其擔保物價額，即如附表編號10、11所示土地、建物之價值
    共計577萬1,994元【計算式：446萬8,826元＋130萬3,168元＝
    577萬1,994元】，少於所擔保之債權額，訴訟標的價額應以
    擔保物價額定之。從而，本件訴訟標的價額核定為1,477萬1
    ,994元【計算式：900萬元＋577萬1,994元＝1,477萬1,994元
    】，應徵之第一審裁判費為14萬2,064元。惟本件原告前已
    繳納第一審裁判費24萬9,600元，溢繳10萬7,536元【計算式
    ：24萬9,600元－14萬2,064元＝10萬7,536元】，爰依職權裁
    定退還之。
三、依民事訴訟法第77條之26第1項規定，裁定如主文。 
中　　華　　民　　國　　111 　年　　6 　　月　　20　　日

                  民事第六庭  法  官    石珉千
以上正本係照原本作成。　　　　　　　　　
如不服本裁定應於送達後10日內向本院提出抗告狀，並繳納抗告
費新臺幣1,000元。
中　　華　　民　　國　　111 　年　　6 　　月　　21　　日
                              書記官  楊婉渝
附表：
編號 不動產坐落 面積 （㎡） 權利範圍 於起訴時之價值 （新臺幣/元以下4捨5入） 1 臺北市○○區○○段○○段000000000地號土地 202 149130分之3017 1,005,384元 2 臺北市○○區○○段○○段000000000地號土地 276 149130分之3017 1,434,980元 3 臺北市○○區○○段○○段000000000地號土地 1360 149130分之3017 7,291,849元 4 臺北市○○區○○段○○段000000000地號土地 799 149130分之3017 3,988,882元 5 臺北市○○區○○段○○段000000000地號土地 370 149130分之3017 1,973,826元 6 臺北市○○區○○段○○段000000000地號土地 199 149130分之3017 958,165元 7 臺北市○○區○○段○○段000000000地號土地 31 149130分之3017 149,262元 8 臺北市○○區○○段○○段000000000地號土地 4 149130分之3017 23,225元 9 臺北市○○區○○段○○段000000000地號土地 4 149130分之3017 23,225元 10 臺北市○○區○○段○○段000000000地號土地 996 149130分之2549 4,468,826元 11 臺北市○○區○○段○○段0000000000號建物 66.9 149130分之2549 1,303,168元